臺灣高等法院臺中分院民事裁定
111年度抗字第36號
抗  告  人  盧寧能  
相  對  人  張世周  
上列當事人間請求交付保管之金錢、帳簿文件資料等事件，抗告
人對於中華民國110年12月17日臺灣臺中地方法院110年度補字第
2305號裁定提起抗告，本院裁定如下：
    主  文
抗告駁回。
抗告訴訟費用由抗告人負擔。
    理  由
一、抗告意旨略以：抗告人起訴請求相對人交付其保管「學府名
    園社區」（下稱系爭社區）之金錢、帳簿、總務相關文件資
    料、用品等，經原法院核定訴訟標的價額為新臺幣（下同）
    165萬元。惟相對人為系爭社區管理委員會之財委，其掌控
    的金額皆為數萬元至10多萬元，抗告人起訴目的於法有明定
    ，不應任由有心之人霸占，雖然各區分所有權人每年損失的
    金錢不足千元，亦不應縱容等語。
二、按訴訟標的價額之核定，係以起訴時之交易價額為準；無交
    易價額者，以原告就訴訟標的所有之利益為準；訴訟標的之
    價額不能核定者，以第466條所定不得上訴第三審之最高利
    益額數加10分之1定之（即165萬元），民事訴訟法第77條之
    1第2項、第77條之12分別定有明文。次按因財產權而涉訟者
    ，應按訴訟標的之金額或價額，依同法第77條之13規定計算
    、徵收訴訟費用。所謂因財產權涉訟，係指基於親屬或身分
    上關係以外之權利而為訴訟上請求或主張。而請求交付業務
    帳冊等件、檢查帳務，核其標的既非對於親屬關係及身分上
    之權利有所主張，自屬因財產權而起訴（最高法院民國91年
    度台上字第1479號、93年度台上字第1926號裁定參照）。
三、經查，抗告人起訴主張相對人為系爭社區管理委員會之財委
    ，請求相對人交付其保管系爭社區之金錢、帳簿、總務相關
    文件資料、用品等，核其性質，並非對於親屬關係及身分上
    之權利有所主張，屬財產權訴訟，且此項訴訟標的無市場客
    觀價額，其利益難以衡量，卷內復無資料可供核定價額，其
    訴訟標的之價額不能核定，依民事訴訟法第77條之12規定，
    應按同法第466條所定不得上訴第三審之最高利益額數加10
    分之1定之。至抗告人雖主張相對人保管之金錢僅為數萬元
    至10多萬元等語，並提出學府名園110年7月1日至同年11月1
    日之財務報表為憑（詳本院卷第9至15頁），然觀諸抗告人
    所提之上開財務報表係每月份終了後製作，相對人實際保管
    系爭社區之零用金數額，係浮動無法確定，殊難據以核算抗
    告人欲請求相對人交付之金錢數額若干，且因抗告人起訴請
    求相對人交付保管之標的，不僅只有零用金外，尚包含其他
    帳簿、總務相關文件資料、用品等件，在核定訴訟標的價額
    時，均應合併納入計算，不單只計算零用金部分，是抗告人
    此項主張，難為可採。從而，原法院核定本件訴訟標的價額
    為165萬元，並無違誤。抗告意旨指摘原裁定此部分不當，
    為無理由，應予駁回。
四、據上論結，本件抗告為無理由，爰裁定如主文。
中　　華　　民　　國　　111 　年　　1 　　月　　21　　日
                  民事第二庭  審判長法　官  楊國精
　　　　　　　　　　　      　　　　法　官  李立傑 
　　　　　　　　　　　      　　　　法　官  陳得利
正本係照原本作成。
再為抗告應以適用法規顯有錯誤為理由。
如提起再抗告者應於裁定送達後10日內向本院提出抗告理由狀（
須按照他造人數附具繕本）並繳納抗告裁判費新臺幣1,000元，
同時委任律師或具有律師資格之關係人為代理人。因疫情而遲誤
不變時間，得向法院聲請回復原狀。
                                    書記官  王譽澄
　　　　　　　　　　　　　　　　　　　
中　　華　　民　　國　　111 　年　　1 　　月　　21　　日